最高法院刑事判決　　　　　　　　　　　　　　　八十七年度台上字第三四五一號
　　上　訴　人　甲○○
右上訴人因妨害自由等案件，不服台灣高等法院高雄分院中華民國八十六年三月二十
七日第二審判決（八十六年度上訴字第二○八號，起訴案號：台灣高雄地方法院檢察
署八十五年度偵字第二六四六九號），提起上訴，本院判決如左：
    主  文
上訴駁回。
    理  由
按刑事訴訟法第三百七十七條規定，上訴於第三審法院，非以判決違背法令為理由，
不得為之。是提起第三審上訴，應以原判決違背法令為理由，係屬法定要件。如果上
訴理由狀並未依據卷內訴訟資料，具體指摘原判決不適用何種法則或如何適用不當，
或所指摘原判決違法情事，顯與法律規定得為第三審上訴理由之違法情形，不相適合
時，均應認其上訴為違背法律上之程式，予以駁回。本件上訴意旨略稱：上訴人於警
訊時供稱：「……因為我想將我們感情糾紛和趙女談清楚，才拉他上我的機車到我家
談，最後他也願意到我家談」，參據趙愛珍於警訊時供稱：「……我就假裝要跟他回
去」，足證趙女之至上訴人住處，係出於自由意思，上訴人並未以非法方法強脅。另
據趙女供稱：「到達我家時，我趁他不注意趕快跑回我家去，但是甲○○馬上追趕上
來，在我家前面把我抓住並恐嚇我說，如果我不跟他回家，他就把我父親叫醒，造成
我身心懼怕，就被他硬拉著上他機車，被載回他家」等語，但查趙女住處為住宅區，
當時又值凌晨，如其呼救，鄰人豈不出面干預﹖且趙女所稱「被抓住」之地點為其住
宅門口，如其確在自家門口遭人剝奪行動自由，驚動家人乃解除其困境之最自然反應
，豈有因上訴人之告以「吵醒其父親」，即身心懼怕。又現今門鎖之設計，俱可自內
開啟，對屋內之人並不發生作用，上訴人又如何能將趙女拘禁屋內。再據趙女供稱：
「被告於七日（民國八十五年十一月七日）上午九時要把我帶走，我還是不跟他走，
於是他因手有受傷，騙我陪他去看醫生，結果不是去看醫生……」等語觀之，亦足徵
此時趙女係出於「陪上訴人去看醫生」之自由意思決定，而和上訴人一同離開其住處
，且上訴人既曾拘束其自由，其又何能再生同情、憐憫之心，陪上訴人就醫﹖至上訴
人於檢察官偵查時問：「涉妨害自由及傷害承認不承認﹖」時，雖答稱：「承認」，
但乃係指傷害部分而言，原審未詳予查明。退步言之，縱上訴人對妨害自由部分確曾
自白，但原審未調查其他證據，遽認上訴人之犯行，亦有未當云云。
惟查原判決綜核上訴人於警訊及檢察官偵查時之供述，被害人趙愛珍之指訴，卷附驗
傷診斷書等證據，並參酌全案卷證資料，本於事實審法院推理之作用，認定上訴人有
連續私行拘禁之犯行，已說明其理由，所為論斷，亦有卷內資料可資覆按，從形式上
觀察，並無違背法令之情形。上訴意旨對原審之論斷，究係違背如何之經驗法則或論
理法則，亦未依據卷內資料為具體之指摘。而按：(一)上訴人於警訊時已供承拉趙女上
伊之機車載至伊家等語，足徵趙愛珍之搭乘上訴人之機車至上訴人住處，並非出於其
自由意思。至趙女雖稱：「我就假裝要跟他回去」云云，乃係被迫下之無奈舉動，並
非出於自由意思之發動。其目的亦係「趁機逃回家」，此由其隨供稱：「因要到他（
上訴人）家必需（須）經過我家，到達我家時，我趁他不注意，趕快往我家去」（警
卷第二頁反面）等語即明。另在趙女住宅門口當時，據趙女供稱：「……我趁他不注
意時趕快往我家去，但是甲○○馬上追趕上來，在我家門前把我抓住，在路上把我拖
了約兩公尺，我起來，他就勒住我的頸部，並毆打我的頭，並恐嚇我說如果我不跟他
回家，他就把我父親叫醒並毆打他，造成我身心懼怕，我就被他硬拉著上他機車，被
載回他家，之後到達他家，他就把所有門窗全部關閉並上鎖，而且電話也拿起來，控
制我不能出去及對外聯絡。在他家時命令我坐在他家沙發上，我不從，於是他就拉我
的頭髮，把我摔在沙發上，他就開始用言語恐嚇我說我家的人對他態度不好，先要我
拘禁一個月，不讓我吃喝，並要把我捆綁吊起來，還要讓我爸爸死，而且要找人打我
哥及姐姐、姐夫等，被拘禁約到凌晨三時許，他再度借（藉）機說我頂嘴，他用手掌
打我的頭臉，並持棍棒打我的手背……而在今(七)日九時許，我趁他熟睡時，我偷偷把
門鎖開起（啟）後就跑回家……」等語，依其上開供述，按趙女係六十五年四月十三
日出生，有其年籍可稽，當時為甫滿二十歲之弱女，於半夜遭上訴人以暴力相向，雖
在自家門口，但恐上訴人毆打其父，顧念家人安全，心生畏懼，致未敢向其父求援，
事所常有。另上訴人住處門鎖，縱可徒手自內開啟，但上訴人強迫趙女至其住處後，
既「拉趙女頭髮，將其摔在沙發上」，並出言恐嚇。趙女因孤立無援，陷於畏怖，不
敢擅自逃離，致被拘禁，亦符常情。況趙女若非被拘禁，以其之至上訴人住處，係被
強拉，並非出於自願，既如前述，其豈有不及時逃逸，竟停留至凌晨三時許，致又被
毆致傷（上訴人已坦承毆傷趙愛珍）；必待上訴人熟睡，始趁機逃離。而上訴人於發
現趙女逃離後，竟又隨後趕至趙女住處，以暴力侵入，再強拉趙女返回其住處，致為
警當場查獲之理（見警卷第一頁反面）。再趙女與上訴人為男女朋友（警卷第一頁）
，其見上訴人受傷，上訴人又求其陪同至醫院求診，一時心軟，被騙出門，事所恒有
。趙女原意既在陪同上訴人至醫院，乃上訴人違反趙女之意思，強拉趙女至其住處，
殊不得因此即謂其並未妨害趙女之行動自由，況上訴人於警訊時亦已坦承趙女逃回家
後，其係以暴力進入趙女住處，並於趙女不願隨其返家時，予以強拉（警卷第一頁）
，已坦認有妨害趙女行動自由之犯行。此部分上訴意旨或斷取趙女之供述，或摘取原
審捨棄不採之證據，以自己之說詞，據以指摘原判決違法，係為單純之事實上爭辯，
依首開說明，自非適法之第三審上訴理由。(二)依卷內資料，上訴人於檢察官偵查時詢
以「涉犯妨害自由及傷害承不承認﹖」時，其係答稱：「承認」（偵查卷第三頁反面
），並非只承認有傷害部分之犯行。原判決亦係依憑被害人趙愛珍之指訴，上訴人於
警訊及檢察官偵查時之供述，並參酌全案卷證資料而為判決，並非專以上訴人之自白
為斷。而上訴人之自白，既有補強證據，原審採為判決基礎，與證據法則即無違背。
此部分上訴意旨所指，自有誤會。綜上所述，本件上訴意旨所指，均與法律規定得為
第三審上訴理由之情形不相適合，其上訴違背法律上之程式，應予駁回。其牽連犯傷
害、無故侵入住宅及毀損罪部分，核均屬刑事訴訟法第三百七十六條第一款所列之案
件，依該法條規定，既經第二審判決，不得上訴於第三審法院，牽連之重罪（私行拘
禁）部分，其上訴既不合法，無從為實體上判決，輕罪部分自亦無從適用審判不可分
之法理，併為實體上審判，亦應從程序上予以駁回，併予明。
據上論結，應依刑事訴訟法第三百九十五條前段，判決如主文。
中      華      民      國    八十七    年      十      月     十四     日
                              最高法院刑事第四庭
                                  審判長法官  莊  來  成
                                        法官  呂  潮  澤
                                        法官  謝  俊  雄
                                        法官  白  文  漳
                                        法官  蘇  振  堂
      右正本證明與原本無異
                                              書  記  官
中      華      民      國    八十七    年      十      月     二十     日
